【裁判字號】    89,訴,1253
【裁判日期】    900116
【裁判案由】    偽造文書等
【裁判全文】
臺灣臺北地方法院刑事判決              八十九年度訴字第一二五三號
    公  訴  人  臺灣臺北地方法院檢察署檢察官
    被      告  戊○○○
右列被告因偽造文書等案件，經檢察官提起公訴（八十九年度偵字第一五四三四號）
及併案（八十九年度偵字第一七三三三號），本院判決如左：
    主      文
戊○○○連續行使偽造私文書，足以生損害於他人，處有期徒刑壹年貳月。
    事      實
一、戊○○○分別於民國八十七年二月一日，在台北市○○路十六巷二十六弄四號一
    樓其住處，自任會首，召集每會新台幣（下同）一萬元，底標一千元，採內標方
    式，會員三十七會，每月一日在其住處開標，每年六月十五日及十二月十五日加
    標一次之民間互助會（下稱三十八會互助會）。及於八十七年十二月一日起在上
    址召集每會一萬元底標一千元，採內標方式，會員二十五會，每月一日在上址開
    標之民間互助會（下稱二十六會互助會）。詎其基於意圖為自己不法所有之概括
    犯意，自不詳時間起，冒用下列活會會員之名義，偽造被冒用會員名義之署押及
    欲出之標金而偽造投標單而冒標下列活會會員之互助會，得標後再向各活會會員
    詐取互助會款，各活會會員不知有詐，而如數交付戊○○○所要求之會款，詳述
    如下：
  (一)三十八會部分：冒標甲○○二會，連敬國二會、迄至八十九年六月間止，向各活
    會會員共收四次活會款，共詐得活會會款至少二十五萬六千元以上（詳確之數額
    不詳）。
  (二)二十六會互助會部分：冒標丙○○二會、甲○○一會、己○○二會，迄至八十九
    年六月間止，向各活會會員共詐收五次活會款，共詐得活會會款約四十四萬元以
    上（詳確之數額均不詳）。
    均足以生損害於甲○○、連敬國、丙○○、己○○及其他活會會員。至八十九年
    六月間，三十八會會員丁○○得標，戊○○○拒不交付會款，始知戊○○○已倒
    會，各活會會員始知上情。
二、案經甲○○、連敬國、丁○○、丙○○告訴台灣台北地方法院檢察署檢察官偵查
    起訴及併案。
    理      由
一、訊據被告坦承右揭犯行，並陳稱：我因被人倒會，週轉不靈，不得已才冒標，什
    麼時候開始冒標何人，用多少標金冒標，因沒記在會單上，沒辦法查，所以均不
    記得，投標用的標單，開標後就丟掉，沒有保存等語，核與各活會會員之指訴相
    符，並有互助會單二張在卷可稽，被告犯行事證明確，已堪認定，至被告詐得之
    金額因被告及各活會會員對於開標之情形並未記明於會單上而有所不明，被告如
    於起會之初，即開始冒標所得比倒會之前幾會才開始冒標，將高出數倍，今僅以
    被告倒會之前四會（三十八會部分）及五會（二十六會部分）開始冒標，以標金
    二千元計算，三十八會尚有八活會，每會活會款八千元，每次共收六萬四千元，
    收四次共二十五萬六千元；二十六會尚有十一活會，每會活會款八千元，每次共
    收八萬八千元，收五次，共四十四萬元，被告至少共詐得六十九萬六千元。
二、核被告所為，其偽造標單，標單上僅寫姓名及標金，乃以互助會約定之方式，表
    示投標用意之證明，為刑法第二百二十條所指之準文書，被告九次偽造後行使，
    均犯刑法第二百十六條，第二百十條之行使偽造私文書罪；偽造私文書之低度行
    為，為行使之高度行為所吸收，及偽造署押為偽造私文書之部分行為，均不另論
    罪。其九次詐收活會會款，均犯刑法第三百三十九條第一項之詐欺取財，其九次
    行使偽造私文書罪及九次詐欺取財犯行，時接事同，所犯罪名同一，顯均基於概
    括之犯意為之，均應論以連續犯一罪，並加重其刑。
    其所犯連續行使偽造私文書罪，為其所犯連續詐欺取財罪之方法行為，有牽連犯
    關係，應依法定刑較重之連續行使偽造私文書罪論處。爰審酌被告僅已和部分活
    會會員成立和解，其多次犯行，情節非輕，且告訴人甲○○、連敬國等人指訴不
    移，並參酌被告其餘犯罪之動機、目的、手段、品行、智識程度、所生危害及犯
    罪後之態度等一切情狀，量處如主文所示之刑，以資懲儆。
三、偽造之署押，因偽造之標單已丟棄而滅失，不予宣告沒收。
四、另活會會員乙○○○曾請被告幫忙投標，被告得標後，向乙○○○表示未得標，
    而將收得之會款，據為己有部分，未據公訴人起訴在內，且係被告另行起意所為
    （非前述概括犯意之內）核無裁判上一罪關係，且其本於會首之地位收取會款後
    ，未將會款交給會員，是否犯罪，應由公訴人另為偵辦，併此明。
據上論斷，應依刑事訴訟法第二百九十九條第一項前段、刑法第五十六條，第二百十
六條，第二百十條，第五十五條，第三百三十九條第一項，罰金罰鍰提高標準條例第
一條前段判決如主文。
本案經檢察官林美玲到庭執行職務
中      華      民      國      九十        年     一     月    十六    日
                                      臺灣臺北地方法院刑事第五庭
                                          法  官  劉亭柏
右正本證明與原本無異。
如不服本判決，應於判決送達後十日內，向本院提出上訴狀。
                                          書記官  羅欣宜
中      華      民      國      九十        年     一     月    三十一  日
附錄本案論罪科刑法條全文
刑法第二百十條
偽造、變造私文書，足以生損害於公眾或他人者，處五年以下有期徒刑。
刑法第二百十六條
行使第二百十條至第二百十五條之文書者，依偽造、變造文書或登載不實事項或使登
載不實事項之規定處斷。
刑法第三百三十九條
一意圖為自己或第三人不法之所有，以詐術使人將本人或第三人之物交付者，處五年
  以下有期徒刑、拘役或科或併科一千元以下罰金。
二以前項方法得財產上不法之利益或使第三人得之者亦同。
三前二項之未遂犯罰之。


司法院資訊處製作；財團法人民間司法改革基金會備份。
